臺灣臺北地方法院民事裁定
111年度消債抗字第14號
抗  告  人  聯邦商業銀行股份有限公司


法定代理人  林鴻聯  
代  理  人  林奕恩  
相  對  人  辛惠恭  

送達代收人  趙興偉律師(法扶律師)  
上列當事人間因聲請免責事件，抗告人對民國111年5月24日本院
111年度消債聲免字第5號裁定提起抗告，本院裁定如下：
    主  文
抗告駁回。
抗告程序費用新臺幣壹仟元由抗告人負擔。
    理  由
一、抗告意旨略以：鈞院111年度消債聲免字第5號裁定（下稱原
    裁定）依消費者債務清理條例（下稱消債條例）第 133條規
    定認相對人即債務人(下稱債務人)應清償之最低總額為新臺
    幣（下同） 3,425,879元，惟該數額低於債務人聲請前二年
    間可處分所得數額4,380,311元，而以債務人於民國109年度
    薪資所得觀之，債務人屬高薪之族群，顯有清償債務能力，
    再者，債務人於清算程序期間收入高於聲請清算前二年，且
    因債務人長子已退役有相當收入，故債務人每月應負之必要
    費用得因此降低，債務人每月得支配之餘額相對提高。而消
    債條例第 141條係為使債務人謀求經濟生活重建，然本件債
    務人於清算期間明顯收入提高且負擔降低，為避免債務人濫
    用清算程序企圖減免債務致損害債權人權益，並權衡債務人
    之收入及債權人債權受償情形，債務人應依消債條例第 142
    條規定繼續清償至全部債權之20％，爰依法提起抗告，請求
    廢棄原裁定，並裁定相對人不免責等語。
二、按法院依消債條例第133條規定所為之不免責確定裁定，如
    已明確認定債務人最低清償額度，則其後受理聲請免責事件
    之法院應盡量採與前確定裁定相同標準認定，以符誠信，俾
    免造成突襲性裁判（101年第2期民事業研究會消費者債務清
    理專題第7號法律問題研討意見參照）。又如債務人繼續清
    償達第133條所訂數額而依第141條規定聲請法院裁定免責時
    ，法院即無裁量餘地，應為免責之裁定（101年第2期民事業
    務研究會消費者債務清理專題第6號法律問題意研討意見參
    照）。
三、經查：
  ㈠債務人前以不能清償債務為由，於107年1月31日向本院聲請
    消債條例前置調解，惟於調解不成立後，經本院以107年度
    消債清字第94號裁定自107年10月22日下午4時起開始清算程
    序，並命司法事務官進行清算程序。嗣因債務人名下財產不
    敷清償匯款費用而無分配實益，經本院107年度司執消債清
    字第75號裁定終止清算程序。其後，本院108年度消債職聲
    免字第28號裁定以債務人有消債條例第133條及第134條第2
    款之不免責事由，認定債務人不免責，債務人不服，提起抗
    告，經本院以債務人雖未有隱匿、毀損應屬清算財團之財產
    之故意，不構成消債條例第134條第2款不免責事由，然其確
    實該當同條例第133條之不免責事由，於109年8月26日以108
    年度消債抗字第32號裁定駁回其抗告確定。嗣後，債務人依
    消債條例第141條第1項之規定聲請免責，經本院111年度消
    債聲免字第5號裁定即原裁定認定債務人免責等情，此經核
    閱原裁定卷宗查核屬實，合先敘明。
　㈡又債務人於裁定開始清算時起至裁定不免責前之期間有固定
    薪資收入，於扣除每月必要生活費用後尚有餘額，其於聲請
    清算前二年內之收入所得總額扣除自己及受扶養親屬之必要
    生活費用，尚有3,425,879元，而全體普通債權人於清算程
    序中未受分配款項，依全體普通債權人於本院陳報之債權金
    額，各債權人之債權總額、分配比例如本院109年8月26日10
    8年度消債抗字第32號裁定附表（下稱系爭附表）所示，則
    債務人主張於不免責裁定確定後，繼續清償各普通債權人達
    3,425,879元，且各債權人已受償金額均逾系爭附表應受分
    配額欄所示金額等情，應認已符合消債條例第141條所定之
    免責要件，則依上開規定及說明，債務人於不免責裁定確定
    後，業已符合消債條例第141條規定，本院即應予免責，並
    無裁量空間。再者，前案108年度消債抗字第32號不免責裁
    定之認定，已明確認定債務人不免責之原因為消債條例第13
    3條事由，即應對於本案之債權人及債務人均有拘束力。抗
    告人仍以本件債務人為高收入族群及債務人濫用清算程序企
    圖減免債務致損害債權人權益為由，主張債務人應適用同條
    例第142條規定等情，顯與前述終局認定不免責之事由不符
    ，應不足採。
四、綜上所述，債務人既符合消債條例第141 條所定之免責要件
    。原裁定為債務人應予免責，於法並無不合。抗告意旨猶執
    前詞，指摘原裁定不當，求予廢棄，為無理由，應予駁回。
五、據上論結，本件抗告為無理由，爰裁定如主文。
中　　華　　民　　國　　111 　年　　9 　　月　　29　　日
                  民事第二庭  審判長法  官  林鈺琅
　　　　　　　
                                    法  官  蒲心智
　　　　　　　　　　　　　　　　　　
                                    法　官　林禎瑩
以上正本係照原本作成。
本裁定除有涉及法律見解具有原則上之重要性者外，不得再抗告
；如提起再抗告，應於收受本裁定正本送達後10日內委任律師為
代理人向本院提出再抗告狀及其繕本各1 份，並繳納再抗告費新
臺幣壹仟元。　
中　　華　　民　　國　　111 　年　　9 　　月　　29　　日
                                    書記官  葉佳昕